【裁判字號】    99,交簡上,160
【裁判日期】    991029
【裁判案由】    過失傷害
【裁判全文】
臺灣板橋地方法院刑事判決           99年度交簡上字第160號
上  訴  人
即  被  告  甲○○
選任辯護人  陳宏彬律師
            張克西律師
            李岳洋律師
上列上訴人即被告因過失傷害案件，不服本院於中華民國99年5
月24日以99年度交簡字第1843號所為之第一審判決（聲請簡易判
決處刑案號：99年度調偵字第440 號），提起上訴，本院管轄之
第二審合議庭判決如下：
    主  文
上訴駁回。
    事  實
一、甲○○於民國九十八年十月三日下午六時許，騎乘車牌號碼
    ６ＨＪ－９５２號普通重型機車，沿臺北縣新莊市○○路往
    五股鄉方向行駛，行經思源路與長青街口時，本應注意變換
    車道時，應禮讓直行車先行，並注意安全距離，而當時天氣
    晴、夜間無照明、路面乾燥無缺陷、無障礙物、視距良好，
    依甲○○之智識程度，並無不能注意之情事，適有乙○○騎
    乘車號ＧＦＯ－０８７號普通重型機車自同向後方行駛而來
    ，乙○○因見甲○○之機車暫停在分隔島右側之快車道上，
    遂繼續直行，欲通過交岔路口，不料甲○○竟未禮讓直行之
    乙○○先行，反貿然將機車車頭右偏，駛入交岔路口右側之
    機車待轉區，車頭因此撞擊乙○○機車之左後側車身，致乙
    ○○人車倒地，受有左側第八及第十肋骨骨折、胸壁挫傷、
    頸部拉傷、左下肢多次挫傷及擦傷等傷害。甲○○肇事後，
    在有偵查犯罪職權之公務員知悉其犯行前，即向前來處理之
    臺北縣政府警察局新莊分局員警自承上情並接受裁判。
二、案經乙○○訴由臺北縣政府警察局新莊分局移送臺灣板橋地
    方法院檢察署檢察官偵查後聲請以簡易判決處刑。
    理  由
甲、有關證據能力方面：
一、有關證人乙○○於偵查中證詞之證據能力：按被告以外之人
    於偵查中向檢察官所為之陳述，除顯有不可信之情況者外，
    得為證據，刑事訴訟法第一百五十九條之一第二項定有明文
    。經查，證人乙○○於九十八年十二月二十三日檢察官訊問
    時，業經檢察官告知具結之義務及偽證之處罰，並說明其得
    拒絕作證之事由，再命其朗讀結文後具結，始為陳述之事實
    ，有該日訊問筆錄及證人結文一份在卷可稽（見九十八年度
    偵字第三四一七五號偵查卷第二十七頁），且其證詞並無何
    顯不可信之情況，故證人乙○○於偵查中之證詞，合於刑事
    訴訟法第一百五十九條之一第二項之規定，有證據能力。又
    偵查中檢察官向被告以外之人所取得之陳述，原則上均能遵
    守法律規定，不致違法取供，其可信性甚高，為兼顧理論與
    實務，而規定對被告以外之人於偵查中向檢察官所為之陳述
    ，除顯有不可信之情況者外，得為證據，換言之，有關證據
    能力之規定，係屬於證據容許性之範疇，而被告之反對詰問
    權則係指訴訟上被告有在公判庭當面詰問證人，以求發現真
    實之權利，此與證據能力係指符合法律所規定之證據適格，
    而得成為證明犯罪事實存在與否之證據資格，性質上並非相
    同，最高法院著有九十八年度臺上字第三七九九號判決意旨
    可資參照。證人乙○○嗣於本院審理時復到庭具結作證，並
    當庭接受被告甲○○及其辯護人之反對詰問，已足保障被告
    之訴訟防禦權，是以辯護人空以：證人乙○○偵查中之證詞
    未賦予被告對質詰問之機會，應無證據能力云云，洵屬對於
    證據適格與詰問權保障之混淆，要非可採。
二、除證人乙○○偵查中證詞之證據能力，業經本院審認如上以
    外，其餘本案判決所引用之被告以外之人於審判外之陳述，
    被告及其辯護人於本院九十九年七月二十二日準備程序中，
    已陳稱：對證據能力沒有意見等語明確，迄本院言詞辯論終
    結前，復未對該等證據之證據能力聲明異議。本院審酌該等
    證據之取得，並無違法不當或證明力明顯過低之瑕疵，亦認
    以之作為證據，要屬適當，依刑事訴訟法第一百五十九條之
    五之規定，其餘本案判決所引用之被告以外之人於審判外之
    陳述，均有證據能力。
三、至於證人李晚褘於偵查中之證詞，依刑事訴訟法第一百五十
    九條之一第二項及前揭最高法院判決意旨，雖亦有證據能力
    ，惟證人李晚褘於本院審理中經合法傳喚未到庭，且本院認
    依卷內各項證據，已足認定被告過失傷害之犯行，無再傳喚
    李晚褘之必要，為落實憲法對於被告對質詰問權之保障，本
    院爰不引用證人李晚褘之證詞作為認定被告犯罪之證據，附
    此敘明。
乙、實體方面：
一、訊據被告坦承：伊於九十八年十月三日下午六時許，騎乘６
    ＨＪ－９５２號普通重型機車，沿臺北縣新莊市○○路往五
    股鄉方向行駛，嗣於思源路與長青街交岔路口附近，與同向
    由乙○○所騎乘之ＧＦＯ－０８７號普通重型機車發生碰撞
    ，乙○○因此受有左側第八及第十肋骨骨折、胸壁挫傷、頸
    部拉傷、左下肢多次挫傷及擦傷等傷害之情不諱，惟矢口否
    認犯罪，辯稱：是乙○○自伊後方超車時，未保持安全間隔
    才撞上伊，伊對車禍之發生沒有過失云云。經查：
  (一)被告於九十八年十月三日下午六時許，騎乘６ＨＪ－９５２
    號普通重型機車，沿臺北縣新莊市○○路往五股鄉方向行駛
    ，嗣於思源路與長青街交岔路口附近，與同向由乙○○所騎
    乘之ＧＦＯ－０８７號普通重型機車發生碰撞，乙○○因此
    受有左側第八及第十肋骨骨折、胸壁挫傷、頸部拉傷、左下
    肢多次挫傷及擦傷等傷害之事實，業據被告自承不諱，核與
    證人乙○○證述之情節大致相符，並有行政院衛生署臺北醫
    院診斷證明書一份、道路交通事故現場圖、道路交通事故調
    查報告表(一)、(二)、現場及車損照片二張、車籍基本資料詳細
    畫面二份在卷可憑（見九十八年度偵字第三四一七五號偵查
    卷第八頁、第十頁至第十七頁），堪予認定。
  (二)有關車禍發生之經過，業據證人乙○○於本院九十九年九月
    二十七日審理時到庭具結證稱：伊騎乘ＧＦＯ－０８７號機
    車沿新莊思源路往五股方向直行，伊行駛在外側車道，接近
    思源路與長青街交岔路口時，思源路行向之號誌是綠燈，伊
    看見被告之機車停在內側車道，在伊左前方，伊就繼續直行
    欲穿越路口，不料被告之機車車頭突然右偏，這時伊之機車
    已經行駛至被告機車前方，被告機車車頭因此撞上伊機車車
    尾左側車殼，伊因此倒地受傷等語明確，核與其先前在偵查
    中證述之內容相互一致，所述之撞擊位置復與卷附車損照片
    顯示之情形吻合（見同上偵查卷第十四頁、第十五頁），足
    認證人乙○○之證詞，乃信而有徵，且無瑕疵可指，堪予採
    信。
  (三)被告於本院九十九年十月十八日審理時，另已供陳：「（九
    十八年十月三日車禍發生前你騎車之行向？）當時我是從大
    漢橋停紅燈時在最左邊，下大漢橋後沿著思源路直行，當時
    我要回我以前工作的地方即臺北醫院，所以我的行向是從思
    源路要左轉長青街的方向，我一下橋我的機車是在思源路偏
    中間的車道，是指分隔島的右側，但比較靠分隔島的那個車
    道，後來我就慢慢往右邊切，因為車子很多。」、「（大漢
    橋下來到長青街，在思源路會經過幾個交岔路口？）只有一
    個，就是下大漢橋後第一個有交通號誌的路口就是思源路與
    長青街的交岔口。」、「（你知道從思源路左轉長青街，機
    車必須採兩段式左轉？）我知道。」、「（當天你從思源路
    要騎進待轉區時，為何先停車看一下？）因為當天車流量比
    較多，我先停下，看前後左右有無車，但是沒有看的很後面
    ，因為我騎車比較慢，且待轉區是往內凹的，我還沒有切到
    很右邊，所以才停下來看一下。」、「（為何沒有看到告訴
    人的車輛？）離我比較遠，我沒有看到她的車。」、「（你
    的機車何處撞到告訴人的車輛？）我不知道，我的車子龍頭
    一偏過去就倒了，我不是很清楚。」等情不諱，益見告訴人
    前揭所指：車禍發生前，被告之機車係在伊左前方之隔壁車
    道上停止，伊遂繼續前行，不料被告之機車車頭突然往右駛
    來，才會撞上伊機車車尾左側等情，確與事實相符，且由此
    更可知悉，本件車禍之發生，確係被告欲變換車道切入左轉
    待轉區時，疏未禮讓直行車先行，亦未注意安全距離，即貿
    然往右騎乘所導致，並非乙○○超車未保持安全間隔所致，
    蓋苟真係乙○○未保持兩車併行之適當距離，貿然自被告右
    側超車因而相撞，撞擊位置應在乙○○之機車車頭，始合於
    事理之常，絕無撞擊點反在其機車車尾左側之理。故被告前
    揭所辯，洵屬卸責之詞，委無可採。
  (三)按機器腳踏車行駛之車道，應依標誌或標線之規定行駛，無
    標誌或標線者，在已劃分快慢車道知道路，雙向道路應在最
    外側快車道及慢車道行駛，且變換車道時，應讓直行車先行
    ，並注意安全距離，道路交通安全規則第九十九條第一項第
    二款、第三款分別定有明文。經查，思源路係已劃分快慢車
    道之單向四線道，分隔島右側有二線道，均可行駛機車及汽
    車，且如機車欲由思源路左轉駛入長青街，須採兩段方式為
    之乙節，復經證人即當日在思源路往板橋方向路段指揮交通
    之員警林筱喬於本院九十九年九月二十七日審理時結證明確
    ，並有如前所述之現場圖、現場照片在卷可稽，則斯時行駛
    在最外側快車道（即分隔島右邊之第一個車道）之被告如欲
    切入待轉區，自應禮讓慢車道（即分隔島右邊之最外側車道
    ）上之機車先行。而當時天氣晴、夜間無照明、路面乾燥無
    缺陷、無障礙物、視距良好乙節，復據道路交通事故調查報
    告表(一)記載甚明，依甲○○之智識程度，並無不能注意之情
    事，其竟疏未注意，未禮讓直行之乙○○先行並保持安全距
    離，即貿然將車頭右偏，欲變換車道切入機車待轉區，其駕
    駛行為自有過失，且其過失與乙○○之受傷，具有相當因果
    關係，均甚明確。
  (四)綜上所述，本案事證明確，被告犯行堪予認定。
二、核被告所為，係犯刑法第二百八十四條第一項前段之過失傷
    害罪。按刑法第六十二條所謂自首，祇以犯人在其犯罪未發
    覺前，自行向該管公務員申告其犯罪事實，而接受裁判為已
    足，至於嗣後對於犯行有所辯解，乃辯護權之行使，不能據
    此即認其先前之自首失其效力（最高法院九十二年度臺上字
    第七二五四號判決意旨參考）。查被告於車禍發生後留在現
    場，並於員警前往處理時自承肇事乙節，有臺北縣政府警察
    局新莊分局道路交通事故肇事人自首情形紀錄表一紙附卷可
    佐（見九十八年度偵字第三四一七五號偵查卷第十三頁），
    則被告雖對於其有無過失一事有所爭執，惟此要屬被告於刑
    事訴訟程序上行使辯護權之範疇，揆諸前揭說明，仍認其符
    合自首要件，爰依刑法第六十二條前段規定，減輕其刑。檢
    察官聲請簡易判決處刑書犯罪事實欄就有關被告騎乘之機車
    號牌，誤載為「ＧＨＪ－９５２」號，應予更正為「６ＨＪ
    －９５２號」，附此敘明。
三、原審以被告罪證明確，依刑事訴訟法第四百四十九條第一項
    、第三項、第四百五十四條第二項、刑法第二百八十四條第
    一項前段、第六十二條前段、第四十一條第一項前段及刑法
    施行法第一條之一等規定，並審酌被告過失已明，猶具狀否
    認犯行，復未賠償告訴人乙○○所受損失，態度非佳，暨衡
    被告之素行、智識程度、生活狀況、告訴人所受傷勢非輕等
    一切情狀，判處有期徒刑三月，如易科罰金，以新臺幣一千
    元折算一日，其認事用法均無違誤，量刑亦屬妥適。被告虛
    言否認犯罪，空言辯稱：伊對車禍之發生並無過失云云，要
    無可採，業經本院審認如前，其據此提起上訴，為無理由，
    應予駁回。
據上論斷，應依刑事訴訟法第四百五十五條之一第一項、第三項
、第三百六十八條，判決如主文。
本案經檢察官黃怡華到庭執行職務。
中    華    民    國    99    年    10    月    29    日
                  交通法庭  審判長法  官  劉元斐
                                  法  官  李俊彥
                                  法  官  方鴻愷
上列正本證明與原本無異。
不得上訴。
                                  書記官  陳金鳳
中    華    民    國    99    年    11    月    5     日

司法院資訊處製作；財團法人民間司法改革基金會備份。
